臺灣臺南地方法院民事判決　　　　　　 95年度重訴字第247號
原　　　告　華楓國際有限公司
法定代理人　乙○○○○○○○
訴訟代理人　陳彥希　律師
　　　　　　林孟衛　律師
被　　　告　丙○○
　　　　　　甲○○
上列當事人間因背信案件，提起刑事附帶民事請求侵權行為損害
賠償事件，經刑事庭裁定移送前來，本院於民國96年4月10日言
詞辯論終結，判決如下：
    主  文
被告應連帶給付原告新台幣壹仟萬元，及自民國九十五年十月三
十日起至清償日止，按年息百分之五計算之利息。
訴訟費用新台幣柒萬伍仟玖佰肆拾元，由被告連帶負擔。
本判決於原告以新台幣佰拾萬肆仟元供擔保後，得假執行
；但被告如以新台幣壹仟萬元為原告預供擔保後，得免為假執行
。
    事實及理由
一、按訴狀送達後，原告不得將原訴變更或追加他訴，但擴張或
    減縮應受判決事項之聲明者，不在此限，民事訴訟法第255
    條第1項第3款定有明文。本件原告於附帶民事訴訟起訴時，
    原依民法第184條第1項前段、第185條第1項前段、公司法第
    23條、民法第544條之規定，及辭職書之約定，起訴請求被
    告應連帶給付賠償金額新台幣 (下同)10,000,000 元，嗣經
    刑事庭判決被告收取回扣之金額總計為2,430,975元，原告
    遂於本院審理時，撤回超過2,430,975元部分之起訴請求，
    並同時更正聲明請求被告除上開刑事判決認定收取回扣之金
    額外，應再連帶給付原告7,569,025元，其請求權之基礎未
    變，其核屬擴張應受判決事項之聲明，依上開規定，本院自
    應准許，並依法審理，合先敘明。
二、原告起訴主張：
(一)原告華楓國際有限公司（下簡稱華楓公司）主要由2位荷蘭
    法人股東與2位荷蘭個人股東合資設立，從事嬰兒車之製造
    及出口等業務，為管理在台相關業務，自民國89年間起聘任
    被告丙○○為華楓公司董事長，負責在台業務及相關人事安
    排，被告則另安排其妻即被告甲○○擔任財務經理，負責華
    楓公司之會計及採購工作。被告丙○○與甲○○均係受原告
    委任處理業務之人，應就委任業務之處理對華楓公司盡善良
    管理人之注意義務。詎料，被告在原告公司於90年間成立及
    建立商品製造、生產、銷售管道模式之初期，經第三人陳福
    鐘之介紹認識以塑膠射出模具為業之明曜實業廠負責人陳宗
    平後，即由被告丙○○透過陳福鐘向陳宗平暗示明曜實業廠
    如欲與原告合作，由原告向明曜實業廠採購原料，需支付以
    貨款之12％計算之款項予被告2人做為佣金。陳宗平為爭取
    與華楓公司交易之機會，應允丙○○上開要求，並在與華楓
    公司訂立採購合約後，依上開約定之佣金計算方式，以下列
    方式支付被告2人佣金：
  1.分於90年1月5日、90年4月15日開立以明曜實業廠即陳宗平
    ，面額各為125,046元、51,466元之支票2紙，交由陳福鐘，
    由陳福鐘存入其配偶汪小慧之大眾商業銀行（下簡稱大眾銀
    行）西臺南分行帳號000000000000號帳戶兌領後，再提領現
    金轉交被告丙○○。
  2.自90年7月10日起至93年1月31日止，囑託明曜實業廠會計即
    其配偶洪淑萍將以明曜實業廠即陳宗平為發票人，面額為58
    ,265 元不等之支票，夾帶在明曜實業廠每月送交原告公司
    之請款單內交予被告甲○○，由被告甲○○將支票存入被告
    丙○○之中國信託商業銀行（下簡稱中國信託銀行）西臺南
    分行帳號000000000000號帳戶，被告甲○○之台北富邦商業
    銀行（下簡稱台北富邦銀行）臺南成功分行帳號0000000000
    00號帳戶，及被告丙○○與甲○○之女譚佳容臺南永樂郵局
    帳號00000000000000號帳戶兌領。
  3.自93年3月29日起至93年5月19日囑由第三人洪淑萍以明曜實
    業廠名義填寫匯款委託書，匯款至被告甲○○上開台北富邦
    銀行臺南成功分行帳戶。
(二)被告2人即以上述方式長期連續收受陳宗平支付之相當於貨
    款12％之佣金總計逾10,000,000元。復因被告2人長期收取
    鉅額佣金，令明曜實業廠即陳宗平所負擔之成本增加，無法
    採購最佳品質之原料以製造供應予原告之貨品，被迫以次級
    品充之，致生損害於原告所生產、銷售商品之品質及商譽。
    另如被告2人未收受鉅額佣金，明曜實業廠即陳宗平之銷貨
    成本將得以降低，原告復得以較低之進貨價格向其採購貨品
    。故被告二人收受佣金使原告以高價向明曜實業廠採購貨品
    ，亦使原告遭受高低價進貨價差之損害。原告此項高低價進
    貨價差之損害應得以明曜實業廠即陳宗平向被告二人所支付
    之佣金成本總計10,000,000元計算之。
(三)被告2人於辭職書中坦承收取佣金回扣逾10,000,000元，並
    同意於離職後3日內先返還原告4,000,000元之佣金回扣，餘
    6,000,000元則以30天為1期，分2期支付完畢，2人就此損害
    金額負連帶賠償責任，惟被告2人迄未依約履行給付義務。
    原告爰依據上開離職書中之約定，請求被告2人向原告連帶
    給付10,000,000元之損害賠償。
(四)請求權基礎：
  1.被告2人利用職務上處理原告業務而能掌控公司採購、會計
    之機會，基於共同之意思聯絡自原告之供應商明曜實業廠即
    陳宗平收受逾10,000,000元之佣金，使原告因取得次級品影
    響所生產、製造之商品品質及商譽，並以高價向明曜實業廠
    採購貨品，受有總計逾10,000,000元之損害，應依民法184
    條第1項後段、第185條第1項前段侵權行為規定連帶向原告
    負損害賠償責任。原告爰依據前揭民法第184條第1項後段、
    第185條第1項前段規定，請求被告2人連帶賠償10,000,000
    元之損害。
  2.被告丙○○擔任華楓公司之董事長，甲○○擔任華楓公司之
    財務經理，均為公司之負責人，應依原告公司之指示，就原
    告公司業務之處理對原告盡善良管理人之注意義務。被告2
    人利用職務上處理原告業務之機會，基於共同之意思聯絡自
    明曜實業廠即陳宗平收受逾10,000,000元之佣金，使原告因
    取得次級品影響所生產、製造之商品品質及商譽，並以高價
    向明曜實業廠採購貨品，受有總計逾10,000,000元之損害，
    應依公司法第23條第1項、民法第544條向原告負賠償責任。
    原告爰依據上開第公司法第23條第1項、民法第544條規定，
    請求被告2人賠償10,000,000元之損害。
  3.嗣後被告2人承認其行為違法，於93年6月10日簽署辭職書，
    同意對原告連帶負10,000,000元之損害賠償責任，並約定以
    分期付款方式給付原告：第一期計4,000,000元，應於系爭
    辭職書簽署（即93年6月10日）後3天內給付；其後每30天為
    一期，共分二期，每期支付3,000,000元。然被告2人迄今尚
    未對原告給付任何賠償金額。而該辭職書核屬和解契約之性
    質，準此，原告爰依和解契約，請求被告2人連帶給付10,00
    0,000元之損害賠償。
  4.又上開請求權，原告請求法院擇一為判決，如已為原告勝訴
    之判決，就其餘部分即無庸再為審酌。
(六)對被告抗辯之陳述：
  1.被告於本院準備期日承認確實向廠商收取回扣。因此，被告
    違反委任契約之事證明確，應對原告負損害賠償責任。
  2.被告應依辭職書之約定給付賠償金10,000,000元：
  (1)被告於案發時與原告協商，因違背委任事務而向廠商收取回
    扣，同意連帶賠償原告賠償金10,000,000元。辭職書乃被告
    基於自由意志所為，有當時談判之全程錄音及譯文可證。被
    告辯稱遭受脅迫云云，並非事實，況被告自93年6月10日迄
    今，亦未於除斥期間內向原告為撤銷之意思表示，足見和解
    契約完全有效。
  (2)被告原任職原告公司之董事長兼總經理，向許多供應商收取
    回扣。因其中供應商明曜實業廠不堪其擾，才向原告檢舉而
    查獲。其實，被告當時向其他供應商均索取回扣。其他廠商
    因有所顧忌，故原告迄今未能取得證據。惟就原告歷年向供
    應商採購之金額推算，被告向供應商收取回扣之總金額，約
    在27,000,000元，故被告當時願意以10,000,000元和解：
    明曜實業廠為原告供應商之一，被告向伊收取至少2,430,
      000元以上之回扣，此有本院刑事判決認定之犯罪事實可
      證。
    明曜實業廠自89年起迄93年止，向原告供貨而取得貨款為
      24,775,862元。若按其支付被告回扣之比例計算，原告在
      上述年間對於18家重要供應商之採購總金額為275,610,65
      5元，則被告應已取得約為27,040,955元之不法回扣。
    由於被告取得回扣之總金額高達27,000,000元以上，故其
      不法情事遭原告查獲時，被告同意以10,000,000元和解。
      由此可知兩造當時以10,000,000元和解，並無任何違法或
      不符事理之處。
(五)並聲明：被告應連帶給付原告10,000,000元，及自起訴狀繕
    本送達翌日起至清償日止，按年息百分之5計算之利息，並
    願供擔保，請准宣告假執行。
三、被告則辯稱：
(一)原告公司實質上屬於外籍人士所掌控之公司，被告丙○○雖
    掛名為董事長兼總經理，但凡事都必須請示國外母公司的意
    見，並聽從其指示，在運作流程上，一般而言訂單價格是由
    廠商先報價，然後直接傳真至國外母公司，國外母公司如果
    覺得廠商報價太高，則會要求被告丙○○直接要求廠商減價
    或是瞭解情形，或是要求廠商作出說明，最後也是由國外母
    公司直接決定訂單的內容與價格，被告丙○○只是一個執行
    國外母公司命令的執行者，並無決定訂單價格的能力，更無
    決定訂單數量或該訂單給何廠商承作之權限。至於明曜實業
    廠提供餽贈，乃是明曜實業廠本身即有此一餽贈廠商之經營
    手法，才會主動贈與金錢與被告，以圖與原告公司維持合作
    關係，被告並未主動要求餽贈。
(二)明曜實業廠負責人陳宗平在刑事案件審理時，證稱是陳福鐘
    向他表示要收取佣金，而且也是陳福鐘向他表示如果沒有交
    付佣金的話，會有不利的後果云云，顯見被告丙○○根本沒
    有與陳宗平談論過佣金之事情，又證人陳宗平於刑事案件證
    稱其生產原告公司嬰兒車零組件之產品單價是固定價格，除
    非再作修改，因此明曜實業廠並未因有贈與金錢給被告丙○
    ○而獲得訂單價格的調漲。而原告所指證人陳宗平所應使用
    之產品原料種類及等級並非在約定之內，重點是原告公司有
    嚴格的品質檢驗程序，不論是使用何等級的原料都必須通過
    檢驗，由明曜實業廠所出貨之零組件，從未在市場上遭到客
    訴或是遭到退貨之情事，因此原告公司並無受到損害。另原
    告稱被告有違反善良管理人之義務，並因此造成原告公司之
    損失，然原告公司在被告丙○○經營期間，業績大幅成長，
    且市場占有率大幅提昇，獲利可觀，何來損失之有。
(三)原告主張被告應賠償10,000,000元，卻未具體舉證其損失之
    金額，其所舉明曜實業廠有給付10,000,000元之佣金給被告
    ，與事實不符，蓋原告所提出之匯款及支票金額總和僅有20
    0餘萬元，其中更有面額合計176,512元支票係由汪小慧 (陳
    福鐘之妻)所提示，況上開款項是明曜實業廠贈與被告之金
    錢，屬於明曜實業廠本身利潤之自我吸收，該金額與原告之
    損害間有何因果關係，亦未見原告舉證說明。
(四)被告甲○○僅是依被告丙○○之指示收受有關支票，並未過
    問相關款項之原因，所以原告主張被告甲○○與被告丙○○
    間有共同侵權行為之意思聯絡，顯有誤會，再者，被告甲○
    ○是擔任財務經理，並無決定與廠商業務往來之事務，在其
    任職期間公司財務並無任何問題，因此何來違反受任人善良
    管理人之義務，原告之主張並無理由。
(五)原告所提出之辭職書固係被告所親簽，惟當時被告2人遭限
    制行動自由、疲勞訊問，原告又告知渠等有犯罪，該辭職書
    係遭脅迫而為之，爰依法撤銷之。且被告2人簽署當時並不
    知道拿回扣是違法的，亦不知悉自己之法律責任，當時因受
    原告限制行動，想說趕快簽完趕快離開，沒有想到是要與原
    告和解之意思。
(六)並聲明：請求判決駁回原告之訴，如受不利判決願供擔保，
    請准宣告免為假執行。
四、兩造不爭執事項：
(一)被告2人為夫妻，被告丙○○自89年間任職原告公司在台之
    董事長兼總經理，負責原告公司在台業務及相關人事安排，
    被告丙○○另安排其妻即被告甲○○擔任原告公司財務經理
    ，負責原告公司會計及採購事宜。
(二)被告2人承認自90年間起，於任職原告公司上開職務期間，
    有收受與原告公司往來廠商之回扣，而收受回扣之金額，詳
    如本院95年度易字第816號刑事判決書附表所載，共計2,430
    ,975元。
(三)被告對原告附帶民事訴訟起訴狀所附證據資料之形式及實質
    內容真正均不爭執。
(四)兩造對本院95年度易字第816號刑事卷證、台南地方法院檢
    察署94年發查偵字第313號偵查卷證無意見。
(五)被告2人簽立辭職書前，曾就收取回扣乙事應賠償原告公司
    若干金額協商，簽立時，原告公司有告知辭職書上載有被告
    2人應連帶賠償原告公司10,000,000元之字句，渠等亦知悉
    辭職書載有其2人應連帶賠償原告公司10,000,000元之字句
    ，仍在其上簽名。
五、原告主張其自89年間起聘任被告丙○○為公司董事長，負責
    在台業務及相關人事安排，被告則另安排其妻即被告甲○○
    擔任財務經理，負責原告公司之會計及採購工作。被告丙○
    ○與甲○○均係受原告委任處理業務之人，應就委任業務之
    處理對原告公司盡善良管理人之注意義務。詎料，被告在原
    告公司於90年間成立初期，即由被告丙○○透過陳福鐘向陳
    宗平暗示需支付以貨款之12％計算之款項予被告2人做為佣
    金。陳宗平應允丙○○上開要求，並在與華楓公司訂立採購
    合約後，依上開約定之佣金計算方式長期連續收受陳宗平支
    付之相當於貨款12％之佣金總計逾10,000,000元，並令明曜
    實業廠即陳宗平所負擔之成本增加，被迫以次級品質之原料
    以製造供應予原告之貨品，致生損害於原告所生產、銷售商
    品之品質及商譽，並使原告未能以較低之進貨價格向明曜實
    業廠採購貨品，受有進貨價差之損害，被告2人於辭職書中
    坦承收取佣金回扣逾10,000,000元，並同意於離職後3日內
    先返還原告4,000,000元之佣金回扣，餘6,000,000元則以30
    天為1期，分2期支付完畢，2人就此損害金額負連帶賠償責
    任，惟被告2人迄未依約履行給付義務等情，業據原告提出
    明曜實業廠即陳宗平所簽發支票31紙、被告丙○○中國信託
    帳戶交易明細表、被告甲○○台北富邦銀行成功分行帳互交
    易明細表、譚佳容台南永樂郵局帳戶交易明細表各1份、匯
    款委託書3紙、台南地方法院檢察署檢察官94年4月8日、93
    年7月28日訊問筆錄、被告2人簽立之辭職書及其中譯文、現
    場錄音光碟、警詢筆錄、原告公司製造過程紀錄各1份為證
    ，而被告2人因收取回扣涉嫌背信罪嫌，亦經本院95年度易
    字第816號判決有罪在案 (被告2人上訴，現於台灣高等法院
    台南分院95年度上易字第644號案件審理中)，並經本院調取
    上開刑事卷宗核閱無訛。被告雖不否認有收取回扣，及親簽
    上開辭職書之行為，惟仍以前揭情辭置辯。因原告就其數項
    請求權，請求本院擇一為判決，故若被告依辭職書即有給付
    義務，本院就其餘之請求即得不予再審究，而關於原告依辭
    職書請求部分，兩造之爭執點在該辭職書所載被告同意給付
    原告10,000,000元是否係和解契約之性質？是否為真意保留
    ？被告是否係受脅迫而為之，並經合法撤銷？茲分述本院得
    心證之理由下：
(一)辭職書關於被告願賠付原告10,000,000元之記載是否係雙方
    關於和解契約之約定：
  1.按解釋意思表示，應探求當事人之真意，不得拘泥於所用之
    辭句，民法第98條定有明文，又解釋私人之契約應通觀全文
    ，並斟酌立約當時之情形，以期不失立約人之真意 (最高法
    院18年上字第1727號判例參照)。次按稱和解者，謂當事人
    約定，互相讓步，以終止爭執或防止爭執發生之契約，民法
    第736條對其定有解釋。和解之作用既在乎終止爭執或防止
    爭執之發生，而爭執乃當事人對於某種法律關係之存否、內
    容、效力等為相反之主張，只需當事人主觀上有所爭執，則
    客觀上法律關係之種類如何，並無限制，而其關係須得由當
    事人自由處分者即可。
  2.依原告提出被告2人之辭職書內容，除關於被告2人解除職務
    、移交業務、處分股份、離職後之保密義務外，均有「丙○
    ○/甲○○茲此確認伊本人及其妻甲○○/丙○○於西元2001
    年至2004年期間為個人利益，共同向華楓公司數供應商收取
    超過新台幣一千萬元之佣金回扣。丙○○/甲○○了解該等
    行為違反法律規定」、「丙○○與甲○○負連帶賠償責任，
    需立即將新台幣一千萬元以分期付款方式返還華楓公司。第
    一期計新台幣四百萬元，應於本辭職書簽署後三天內支付；
    之後每三十天為一期，共分二期，每期支付新台幣三百萬元
    。倘若丙○○/甲○○未能支付新台幣一千萬元予華楓公司
    ，華楓公司將追訴丙○○/甲○○之民事及刑事責任。」等2
    項記載，有原告提出之辭職書可稽，被告2人對於任職原告
    公司時，有向經銷商收取回扣乙節，並不否認，亦不否認該
    辭職書之真正，並自承於簽立辭職書時，知悉有上開文句之
    記載，是故被告2人確實曾就任職於原告公司時，收取回扣
    乙事，承諾願連帶負賠償責任，並分別簽署辭職書後3日內
    支付第一期4,000,000元，之後每30天為一期，分二期均以
    3,000,000元之方式支付予原告等情屬實。
  3.而系爭辭職書係因原告公司調查發現被告2人之帳戶有定期
    自經銷商處收取鉅額之款項，及公司帳目不清之情事，為更
    換董事、總經理、經理及查明被告收取回扣之情形，而會同
    陳彥希律師與被告2人商談結果，所簽署之文書等情，業經
    原告於前開本院95年度易字第816號刑事案件偵查中，提出
    該次會談過程之錄音光碟，並有該光碟之譯文附於偵查卷可
    憑(見台灣台南地方法院檢察署94年度偵字第3746號偵查卷
    宗第67至130頁)，而上開譯文內容核與錄音光碟內容相符等
    情，亦經該偵查檢察官勘驗屬實，製有勘驗筆錄可稽 (見同
    上開偵查卷第175頁)。而依該次會談過程錄音譯文所示，原
    告不斷要求被告說明其收取回扣之金額，被告支吾其詞，始
    終未能明確說明，而於過程中原告方面除要求被告要交待收
    取回扣之情形外，亦曾要求被告和解 (見上開偵查卷第90頁
    ) ，並表明：「…只要你不公開，那我們就沒辦法和解，和
    解是指我們可以和你分你收取的錢，讓你有個出路…」等語
    ( 見同上開偵查卷第91頁)，嗣原告公司方面就被告收取回
    扣一事，提出要求被告給付10,000,000元之金額，並經被告
    2 人商量後，同意以4,000,000元、3,000,000元、
    3,000,000 元如上述分三期兩個月內給付完畢之方式，雙方
    達成協議等情，均有該錄音光碟及譯文可憑，被告2人既係
    就關於在擔任原告公司董事長與財務經理時，收取廠商回扣
    乙事，與原告互有爭執，終至同意連帶賠付原告10,000,000
    元，並同意於兩個月內清償完畢，揆之上開關於和解定義之
    說明，兩造顯已就此達成和解契約之意思表示合致，雖該和
    解契約係記載於被告2人簽署之「辭職書」內，惟不得拘泥
    於所用之辭句，認此為被告單方向原告為意思表示，而謂其
    非屬和解契約之約定。
  4.雖被告2人一再抗辯渠等收取之回扣金額僅有本院95年度易
    字第816號刑事判決附表所認定之2,430,975元，並未達10,0
    00,000元云云，然和解為當事人約定互相讓步，以終止爭執
    或防止爭執發生之契約，只要當事人意思表示一致，契約即
    為成立，並非要式及非要物之法律行為，又和解有使當事人
    所拋棄之權利消滅及使當事人取得和解契約所訂明權利之效
    力 (民法第736條、第737條規定參照)，縱使一造因而受不
    利益之結果，亦不得事後翻異，更就和解前之法律關係再行
    主張，況和解之效力，為當事人間之債權，就債權之絕對存
    否或範圍有爭執，經和解確定之債權，與真實之法律關係不
    符者，就不符部分，發生創設之效力，故縱認被告2人收取
    之回扣未達10,000,000元，就其超過之部分，被告2人既與
    原告達成和解，而有合致之意思表示，此部分亦有創設之效
    力，被告2人自應受前開和解契約之拘束。
(二)被告簽署辭職書是否為真意保留：
  1.按表意人無欲為其意思表示所拘束之意，而為意思表示者，
    其意思表示，不因之無效。但其情形為相對人所明知者，不
    在此限，民法第86條定有明文。反言之，民法第86條所謂真
    意保留乃表意人無欲為其意思表示所拘束之意，而為意思表
    示之情形，真意保留除其情形為相對人所明知者外，並非無
    效。
  2.被告2人雖辯稱當時為了離開原告公司，想說趕快簽完趕快
    離開，並無與原告和解之意思云云。然依上開被告2人與原
    告協議賠償過程，原告一再追問被告收取回扣之情形與金額
    ，並對被告2人要求賠償10,000,000元，嗣經被告與原告討
    價還價之後，經原告同意被告之要求分三期兩個月內支付完
    畢，並經此達成意思合致，而簽署辭職書之情節，已難認被
    告2人有不欲為其意思表示拘束之意。被告2人於本院審理時
    亦自承渠等於簽署辭職書，瞭解辭職書所載之內容，原告公
    司有告訴渠等辭職書記載收回扣乙事必須連帶賠償原告公司
    10,0 00,000元等情屬實 (見本院卷第78、151頁)，而被告2
    人於瞭解並知悉系爭辭職書上關於被告2人收取回扣乙事須
    連帶賠償原告公司10,000,000元之記載，而仍願於辭職書上
    簽名，應認渠等已願就此與原告達成和解，無從認渠等為真
    意保留，而原告亦知悉之情事。況縱認被告2人確實僅想簽
    署辭職書以求脫離現場，並無與原告達成和解之意，然被告
    此心中真意保留，被告2人仍須證明原告亦知悉此意，否則
    揆之前揭說明，被告2人仍應受該和解契約之拘束，其事後
    否認有與原告達成和解之真意云云，應是事後反悔卸責之詞
    。
(三)和解契約被告2人是否係受脅迫而為之，被告得否撤銷：
  1.按當事人主張有利於己之事實者，就其事實有舉證之責任，
    民事訴訟法第277條前段定有明文。故當事人主張其意思表
    示係因被脅迫而為之者，應就其被脅迫之事實，負舉證之責
    任 (最高法院21年上字第2012號判例參照)。
  2.被告2人雖辯稱渠等係因遭原告公司自上午8、9時開始一直
    問到下午3、4時，不斷追問收取回扣之金額，並不斷告訴渠
    等有何法律責任，遭原告疲勞詢問，且將渠等車鑰匙取走，
    封閉公司之出入口，拘束渠等行動自由下，經原告之脅迫始
    簽署辭職書等情，惟此已經原告否認在卷。且原告當時係為
    追問被告2人收取回扣之情形而質問被告2人，在被告2人拒
    絕詳細說明之情形下，不同意讓被告2人離開，自屬常情，
    但既未見原告有對被告2人為強制之行為，不能僅因原告不
    同意讓被告2人離開即謂其有拘束被告行動自由之作為。而
    被告甲○○亦自承在簽署辭職書的過程，兩造有就回扣的事
    情有協商要賠償給原告公司多少錢，當時渠等有向原告公司
    表明所收取回扣的金額沒有那麼多，但原告堅持要渠等賠償
    那麼多等情 (見本院卷第150、151頁)，而徵之上開錄音譯
    文所示簽署辭職書之過程，被告與原告公司代表之人，對關
    於被告2人收取之回扣情節多所討論，並對被告就此事件應
    賠償原告若干金額相互協議，並經被告同意以4,000,000元
    、3,000,000元、3,000,000元三期，兩個月內支付完畢之方
    式與原告達成協議之結果，實難以認為被告係經脅迫而為之
    。況協議過程中尚有律師與會計師在場，渠等應係為提供原
    告專業意見而到場，如被告有意以脅迫方式強求被告2人就
    範，實無須會同律師與會計師在場之必要，而若律師在場強
    調被告2人可能負擔之法律責任，並以向有關權責機關為舉
    發或告發之意思通知被告2人，不論其所欲為之舉發或告發
    之情事是否屬實，因是否為舉發或告發乃其合法權利之行使
    ，縱因此對被告2人產生心理壓力，亦難認為不法之脅迫。
    更且在該次協議過程中，被告2人和與會其餘人士語氣均平
    順自然，並無受脅迫之情事等情，亦經94年度偵字第3746號
    偵查案件檢察官勘驗結果屬實，有上開勘驗筆錄可稽 (見該
    偵查卷第175頁)，被告丙○○並曾以現為原告公司之代表人
    乙○○○○○○○、財務經理林雅卿為被告，提起偽造有價
    證券之告訴，並於偵查中主張系爭辭職書係經脅迫而為之，
    亦已經檢察官對此為不起訴處分，則經本院調取台南地方法
    院檢察署94年度發查偵字第313號偵查卷宗核閱無訛，故被
    告2人抗辯辭職書係經脅迫而簽署云云，未見其舉證以實其
    說，所辯自不足採。
  3.次按因被脅迫而為意思表示，依民法第92條第1項及第93條
    之規定，表意人固非不得於脅迫終止後1年內撤銷之。惟此
    項撤銷權之行使，如相對人確定者，須以意思表示向相對人
    為之，始能使被脅迫而為之意思表示溯及既往失其效力，此
    觀同法第116條第2項之規定自明 (最高法院83年度台上字第
    545號判決參照)。又因被脅迫而為意思表示者，表意人固得
    撤銷其意思表示，惟應於脅迫終止後1年內為之，民法第92
    條第1項及第93條定有明文。所謂脅迫終止，係指表意人因
    脅迫而為意思表示完成時，脅迫行為即為終止 (最高法院80
    年度台上字第1270號判決參照)。
  4.縱認被告2人確實係受原告之脅迫而簽署，依前述民法第92
    條規定，亦應於脅迫終止後1年內為之。而系爭辭職書被告
    2人係於93年6月10日簽署，如依被告之主張係當日受脅迫而
    為之，此脅迫亦於當日終止，自翌日起算，被告自遲應於94
    年6月10日前向原告公司為撤銷之意思表示。而原告已否認
    曾收受被告2人撤銷該辭職書意思表示之通知，被告甲○○
    於本院95年易字第816號刑事案件警詢時，雖有陳述簽署辭
    職書是在限制其自由之下，叫伊簽署，才放伊走等語 ( 見
    該案警卷第22頁)，但此為單純事實之陳述，未見其有撤銷
    之意思表示，況亦非對原告公司為之，而在被告丙○○告訴
    原告公司代表人及財務經理之偽造有價證券之偵查案件中，
    其雖曾於94年6月16日提出刑事告訴補充理由狀中載有：「
    被告所提出之辭職信，固然有告訴人之簽名，但是，告訴人
    是在自由遭剝奪之情形下所簽立，換言之，告訴人是在受脅
    迫下所簽立之書面，該書面當不得認為是告訴人之真意」等
    語 (見台南地方法院檢察署94年度交查字第29號偵查卷第49
    頁)，即使此認為係被告撤銷辭職書意思表示之意，其已在
    94年6月10日以後，況當時該案之被告並非原告公司，亦不
    能認為其是對原告公司為意思表示，再被告辯稱於刑事案件
    偵查中，均有向檢察官明確表示辭職書係受脅迫而為之，但
    筆錄沒有記載等語，縱始屬實，亦恒屬事實之陳述，被告2
    人亦不否認自簽署辭職書以後，迄無以口頭或書面向原告公
    司表示要撤銷辭職書的意思表示屬實 (見本院卷第154頁)。
    被告2人既未於1年之除斥期間內向原告公司為撤銷辭職書之
    意思表示，依前揭說明，被告2人即應受前述和解契約之拘
    束。
六、綜上所述，被告2人既簽署辭職書，同意關於因渠等收取經
    銷商回扣乙事，連帶賠償原告10,000,000元，而與原告成立
    和解契約，此和解契約既無其他無效或得撤銷之原因，或已
    經被告撤銷之情事，被告2人即應依和解契約履行，其既未
    依和解契約之約定，於93年6月10日簽署辭職書後3日內支付
    第一期4,000,000元，更未於兩個月內付清原告公司10,000,
    000元，自已給付遲延，則原告公司依該和解契約，請求被
    告應連帶給付原告10,000,000元，及自附帶民事起訴狀繕本
    送達被告之翌日即95年10月30日起至清償日止，按年息百分
    之5計算之利息，即屬有據，應予准許。
七、兩造陳明願供擔保，聲請宣告假執行及免為假執行，核無不
    合，爰酌定相當擔保金額分別准許之。
八、另法院為終局判決時，應依職權為訴訟費用之裁判，民事訴
    訟法第87條第1項定有明文，參酌同法第91條第1項規定法院
    未於訴訟費用之裁判確定其費用額者，第一審受訴法院於該
    裁判有執行力後，應依聲請以裁定確定之之立法意旨，法院
    於終局判決時可一併確定其費用額為原則，僅未一併確定費
    用額時，始例外於判決有執行力後，依聲請確定之。故本院
    自得於本件判決時，一併確定兩造應負擔之訴訟費用額。查
    本件原告提起附帶民事訴訟部分，依刑事訴訟法第504條第2
    項規定，免納裁判費，至原告於本院擴張請求給付7,569,02
    5元之部分，應徵之裁判費75,943元，應由敗訴之被告連帶
    負擔。
九、又本件原告請求就其數項請求權中擇一為判決，本院既已依
    原告主張之和解契約法律關係為其全部勝訴之判決，其餘之
    請求本院自無庸再予審酌，故兩造關於原告其餘請求權所為
    之主張、攻擊防禦並舉證方法，暨原告於本院勸諭和解時所
    提之資料，亦因兩造未能達成和解，本院均不再斟酌，及逐
    一說明，附此敘明。
十、據上論結：原告之訴為有理由，依民事訴訟法第85條第2項
    、第87條第1項、第390條第2項、第392條第2項、第3項，判
    決如主文。
中　　華　　民　　國　　96　　年　 　4　　月　　24　　日
                  民事第五庭    法　官　高榮宏
以上正本係照原本作成。
如對本判決上訴，須於判決送達後20日內向本院提出上訴狀。
中　　華　　民　　國　　96　　年　　4　　月　　 25　　日
                                書記官　陳淑芬
